【裁判字號】    99,上易,341
【裁判日期】    990707
【裁判案由】    詐欺
【裁判全文】
臺灣高等法院臺南分院刑事判決  九十九年度上易字第三四一號
上訴人  臺灣臺南地方法院檢察署檢察官
被  告  乙○○
上列上訴人因被告詐欺案件，不服臺灣臺南地方法院九十九年度
易字第四五號中華民國九十九年三月二十二日第一審判決（起訴
案號：臺灣臺南地方法院檢察署九十八年度偵字第一四０二八號
 ），提起上訴，本院判決如下：
    主    文
原判決關於幫助詐欺部分，撤銷。
乙○○幫助共同犯詐欺取財罪，處有期徒刑伍月，如易科罰金，
以新臺幣壹仟元折算壹日。
    事    實
一、乙○○能預見提供金融機構之帳戶供不明人士使用，易為歹
    徒作為財產犯罪之工具，竟捨此不顧，仍基於幫助他人犯罪
    之不確定故意，於民國（下同）九十八年三月二十三日至位
    於臺南市○區○○路二段三七０號之陽信商業銀行健康分行
    申辦戶名乙○○，帳號000000000000號之活期儲蓄存款帳戶
    後，旋即在不詳地點，將所申設之存摺、提款卡及密碼，以
    新臺幣（下同）三千五百元之代價，交予綽號「阿男」之姓
    名、年籍不詳成年男子，便利他人犯罪後，將金錢存入該帳
    戶而取得犯罪所得。嗣「阿男」所屬之詐欺犯罪集團成員，
    即意圖為自己不法之所有，於同年月二十六日上午十一時許
    ，電話聯絡甲○○，先佯稱請其認購電視並進行慈善事業，
    以及中獎、入股等語致甲○○陷於錯誤，遂依該等詐欺集團
    成員之指示，於翌日中午先後匯款九萬元及二十九萬元至乙
    ○○上開帳戶內，旋遭詐欺集團之成員提領一空。經員警循
    線查獲，始知上情（乙○○另犯服用酒類，不能安全駕駛動
    力交通工具而駕駛部分，經原審判處罰金新臺幣陸萬元，如
    易服勞役，以新臺幣壹仟元折算壹日，未為上訴確定）。
二、案經臺南市警察局第二分局報請臺灣臺南地方法院檢察署檢
    察官偵查起訴。
    理    由
一、前揭犯罪事實，業據被告乙○○於原審自白不諱，並據被害
    人甲○○於警詢時指述遭詐騙及匯款情節綦詳，復有被告開
    戶資料、匯款單影本二紙、陽信商業銀行健康分行九十八年
    五月十九日函及所附交易明細對帳單在卷足稽，事證明確。
二、按銀行帳戶乃具初階信用之一般人均可任意向金融機構申請
    ，此屬眾所周知之事實，亦為被告所應知，是依一般人之社
    會生活經驗，若見他人不以自己名義申請銀行帳戶使用，反
    而向人收購或借用銀行帳戶供己使用，衡情對於該他人是否
    已具信用瑕疵及該等帳戶是否供犯罪集團為詐欺犯行等不法
    目的使用當有合理之懷疑，以被告係心智成熟之成年人，且
    詐騙集團以他人所申辦之銀行帳戶詐騙被害人，致偵查機關
    無法查知真正從事詐欺之人，早為傳播媒體廣為報導，依其
    個人之經驗，應有預見將其所申辦之銀行帳戶提供他人使用
    ，係幫助他人從事詐欺等犯行，是被告有幫助詐欺之行為及
    不確定故意甚明。
三、再按刑法上之幫助犯，係對於犯罪與正犯有共同之認識，而
    以幫助之意思，對於正犯資以助力，而未參與實施犯罪之行
    為者而言（最高法院七十五年度臺上字第一五０九號、八十
    四年度臺上字第五九九八號、八十八年度臺上字第一二七
    ０號等判決意旨參照）。倘如未參與實施犯罪構成要件之行
    為，且係出於幫助之意思提供助力，即屬幫助犯，而非共同
    正犯。查被告所幫助之正犯即該詐欺集團成員，利用被告所
    提供之帳戶詐騙被害人甲○○財物，被告與上開犯罪集團成
    員姓名年籍不詳之成年男子聯絡交付存摺、提款卡及提款密
    碼等物事宜，該男子與上開犯罪集團各成員間就上開詐欺取
    財犯行，應有犯意聯絡及行為分擔，為共同正犯。而被告基
    於幫助之犯意，提供其上開帳戶之存摺、提款卡及提款密碼
    等物與上開犯罪集團成員使用，雖使該犯罪集團得以此為犯
    罪工具，以施用詐術使人陷於錯誤，而依其指示匯款至被告
    所提供之上開帳戶以遂其犯行，因無相當證據證明被告有參
    與上述詐欺取財犯行之構成要件行為，僅係對上述犯行提供
    助力。核被告所為，係犯刑法第三十條第一項前段、第三百
    三十九條第一項幫助詐欺取財罪。應依同法第三十條第二項
    規定，按正犯之刑度，減輕其刑。原審就幫助詐欺部分，予
    被告論罪科刑，固非無見。惟被告應成立幫助共同詐欺罪，
    詳如前述，原判決僅論述被告成立幫助詐欺罪，洵有不當。
    又被告將其所有之存摺、提款卡等物交付詐騙集團使用，幫
    助詐騙集團使用人頭帳戶，致使詐騙集團得以此手段行騙詐
    財，造成社會不安，且日益猖獗，若不以適度刑罰制裁，顯
    無法抑制詐騙案例之發生；公訴人依被害人上訴指摘原判決
    予被告量處有期徒刑三月量刑過輕，為有理由。則原判決此
    部分自屬無法維持，應由本院就幫助詐欺部分，撤銷改判之
    。爰審酌被告將存摺、提款卡交付詐騙集團使用，阻礙警方
    之查緝，行騙詐財手段，日益猖獗，嚴重危害社會治安，犯
    罪方法、手段及犯罪後之態度等一切情狀，量處有期徒刑伍
    月，並諭知如易科罰金，以新臺幣壹仟元折算壹日。
四、被告經合法傳喚，無正當理由不到庭，不待其陳述逕行判決
    。
據上論斷，應依刑事訴訟法第三百六十九條第一項前段、第三百
六十四條、第二百九十九條第一項前段、第三百七十一條，刑法
第三十條、第二十八條、第三百三十九條第一項、第四十一條第
一項前段，刑法施行法第一條之一第一項、第二項前段，判決如
主文。
本案經檢察官江守權到庭執行職務。
中    華    民    國    99    年    7     月    7     日
                  刑事第一庭審判長法官  茆  臺  雲
                                  法官  王  明  宏
                                  法官  蔡  長  林
以上正本證明與原本無異。
不得上訴。
                                書記官  李  培  薇
中    華    民    國    99    年    7     月    7     日
附錄本案論罪科刑法條全文：
刑法第三百三十九條第一項（普通詐欺罪）：
  意圖為自己或第三人不法之所有，以詐術使人將本人或第三人
之物交付者，處五年以下有期徒刑、拘役或科或併科一千元以下
罰金。

司法院資訊處製作；財團法人民間司法改革基金會備份。
